臺灣板橋地方法院民事裁定　　　　　　　　　　　　　　　九十三年度破字第四號
　　聲　請　人　羅莎食品股份有限公司
　　法定代理人　丙○○
　　訴訟代理人　甲○○
　　相　對　人　乙○○
　　訴訟代理人　吳宏山律師
　　複　代理人　蔡坤鐘律師
右聲請人宣告破產事件，本院裁定如左：
    主      文
聲請駁回。
聲請程序費用由聲請人負擔。
    理      由
一、本件聲請意旨略以：相對人乙○○原係聲請人羅莎食品股份有限公司（以下簡稱
    ：羅莎公司）之董事，受羅莎公司委託綜理公司營業上一切業務之執行，惟其自
    民國（下同）八十六年七月二十八日起，竟夥同林純精、林顯能、張秋杏及廖真
    珠等為圖自己不法所有，連續侵吞羅莎公司資金新台幣（下同）三億四千八百四
    十萬元（臺灣士林地方法院檢察署之起訴書則記載為六億一千九百六十二萬零九
    百二十元），依公司法第二十三條之規定，聲請人可向林顯能求償六億八百萬餘
    元，另向相對人追償二十萬元，此係相對人對聲請人負擔之債務。再聲請人向債
    權人合作金庫大同分行借用款項，相對人則為連帶保證人，應負連帶保證責任，
    而聲請人積欠金額為二千八百九十萬元、美金八十五萬元，以此計算，相對人之
    債務金額高達四千一百餘萬元。而相對人投資聯春實業公司股份一百十萬元、逸
    園食品公司股份十萬元及部分動產等，其資產約為一百二十餘萬元，是以相對人
    確已無清償能力，爰依破產法第五十八條之規定，聲請宣告相對人破產等語。
二、相對人則以：相對人並未積欠聲請人任何款項，聲請人對相對人亦未持有任何債
    權，聲請人自非相對人之債權人，自不得依破產法第五十八條提起本件聲請宣告
    破產事件。而合作金庫持有債權之借款人為聲請人羅莎公司，相對人僅係連帶保
    證人，並非系爭借款之債務人，況合作金庫迄今亦無向相對人為任何追索或請求
    付款之表示，聲請人指稱相對人負債高達四千一百餘萬元，顯屬乖誤等語，資為
    抗辯。
三、按破產，對債務人不能清償債務者，宣告之；法院對於破產之聲請，在裁定前，
    得依職權為必要之調查，破產法第五十七條、第六十三條第二項分別定有明文。
    次按破產者，乃係債務人不能清償其債務時，為使多數債權人之債權能獲致公平
    之滿足，就債務人之總財產強制執行，對全體債權人為平等之清償，此與普通之
    強制執行，係就各個債權人之債權個別之執行，而執行之範圍，亦非必及於債務
    人之總財產者有別。破產之目的，既係為維護多數債權人之利益而設，故破產實
    應以多數債權人存在為要件，如債權人僅有一人，則僅為個別之強制執行為已足
    ，殊無耗費長久時間進行繁複破產程序之必要。是以破產法雖未明文規定多數債
    權人之競合，為破產宣告之要件，然就破產法理而言，此應為當然之解釋。
四、經查，聲請人主張相對人乙○○夥同林純精、林顯能、張秋杏及廖真珠等為圖自
    己不法所有，連續侵吞羅莎公司資金三億四千八百四十萬元，此係相對人對聲請
    人負擔之債務，聲請人自有權向其追償二十萬元，而相對人資產約為一百二十餘
    萬元，然其個人積欠債務金額高達四千一百餘萬元，是相對人確已無清償能力，
    爰依破產法第五十八條規定，聲請宣告相對人破產等語，並提出董事長願任同意
    書影本一件、臺灣士林地方法院九十年度易字第八二號刑事判決書一件、臺灣銀
    行民權分行函文一件、支付命令二件、合作金庫大同分行函文一件、債務人資產
    負債狀況計算表一件、臺灣高等法院九十二年度上訴字第一二八○號刑事判決書
    一件、相對人乙○○
（一）就聲請人主張相對人乙○○夥同林純精、林顯能、張秋杏及廖真珠等為圖自己
      不法所有，連續侵吞羅莎公司資金三億四千八百四十萬元，此係相對人對聲請
      人負擔之債務，聲請人自有權向其追償二十萬元乙節，固據提出臺灣高等法院
      九十二年度上訴字第一二八○號刑事判決及臺灣士林地方法院九十年度易字第
      八二號刑事判決為憑，然觀諸上述刑事判決之內容略為：「乙○○臺北國際商
      銀士東五○六之一號帳戶係由林顯能去借，‧‧‧應認被告林純精與林顯能將
      羅莎公司資金轉入私人帳戶中運用之初，業將羅莎公司資金據為己有，構成刑
      法上業務侵占罪甚明。‧‧‧被告林純經與林顯能間，就侵占羅莎公司資金買
      賣股票部分犯行，有犯意聯絡及行為分擔，為共同正犯」，此有上述臺灣高等
      法院九十二年度上訴字第一二八○號刑事判決及臺灣士林地方法院九十年度易
      字第八二號刑事判決各一份影本可資參照。是綜觀上開刑事判決意旨得知，相
      對人乙○○並無為自己不法所有意圖，連續侵占聲請人羅莎公司資金等情至明
      ，是聲請人既又無法提出其他積極證據足資證明其對相對人確有二十萬元債權
      ，是聲請人主張其得向相對人追償二十萬債務，尚不足採。
（二）再就聲請人主張相對人資產約為一百二十餘萬元，然其債務金額高達四千一百
      餘萬元，相對人確已無清償能力，爰依破產法第五十八條規定，聲請宣告相對
      人破產乙節，則經本院依職權向合作金庫大同分行函詢，合作金庫則函覆表示
      該行應受償債權為美金八十五萬七千一百六十二元三角九分，並自八十八年三
      月二十五日起至清償日止，按年息百分之八‧二五計算之利息、違約金，以及
      新台幣一千一百四十九萬八千五百七十七元，並自八十八年三月三十日起至清
      償日止，按年息百分之八‧二五計算之利息、違約金，惟上開債務之借款人為
      聲請人羅莎公司，相對人乙○○僅係系爭債務之連帶保證人等情，業據合作金
      庫大同分行提出陳報狀在卷可憑。是相對人對於前揭債務，僅於聲請人無法清
      償時，始對債權銀行負連帶保證責任，聲請人指稱相對人之主債務及保證債務
      金額高達四千一百餘萬元，要非無疑。
（三）又本院依職權向財政部基隆關稅局、臺北關稅局、臺中關稅局、高雄關稅局、
      臺灣省北區國稅局、臺北縣稅捐稽徵處及交通部公路局臺北區監理所查詢相對
      人有無欠稅事宜，經上開機關函覆之結果，均無相對人任何欠繳稅款之情事，
      此有上開各該稅捐機關回函等件附卷可按，足認相對人亦無任何稅捐債務存在
      無訛。
（四）綜上所述，聲請人尚無負債大於資產之情形，容無進行破產程序之必要。聲請
      人聲請宣告相對人破產，尚屬於法不合，應予駁回。
五、依破產法第五條、民事訴訟法第七十八條，裁定如主文。
中　　　華　　　民　　　國　　九十三　　年　　　五　　　月　　  七  　　日
                                臺灣板橋地方法院民事第一庭
                                    法  官  邱靜琪
右為正本係照原本作成
如對本裁定抗告須於裁定送達後十日內向本院提出抗告狀
中　　　華　　　民　　　國　　九十三　　年　　　五　　　月　　  七  　　日
                                    書記官  白俊傑
